【裁判字號】    99,抗,1520
【裁判日期】    991006
【裁判案由】    訴訟救助
【裁判全文】
臺灣高等法院民事裁定                  99年度抗字第1520號
抗  告  人  甲○○
上列聲請人與相對人臺灣臺北地方法院間，因國家賠償事件，聲
請訴訟救助，對於中華民國99年 8月27日臺灣臺北地方法院99年
度救字第99號所為裁定，提起抗告，本院裁定如下：
    主  文
抗告駁回。
抗告訴訟費用由抗告人負擔，
    理  由
一、抗告人在原法院聲請意旨略以：相對人於民國(以下同)99年
    7月12日以99年度國賠字第4號拒絕抗告人為國家賠償之請求
    ，抗告人於法定期間內提起國家賠償之訴，求為准予訴訟救
    助之裁定等語。
二、原法院略以：抗告人對於相對人起訴，請求相對人國家賠償
    新臺幣12億元本息，未據提出非顯無勝訴之望，及無資力負
    擔訴訟費用之證據，以為釋明，其聲請於法不合，予以裁定
    駁回。
三、抗告意旨略以：抗告人因冤獄受凌虐人，難以維持日常生活
    ，確無資力支出訴訟費用，提出載明99年 9月份急難救助金
    之臺中縣后里鄉公所公庫支票影本，以為釋明之證據，求為
    廢棄原裁定，准於訴訟救助等語。
四、按：當事人無資力支出訴訟費用者，法院應依聲請，以裁定
    准予訴訟救助，民事訴訟法第107條第1項前段固有明文；惟
    查「無資力支出訴訟費用之事由，應釋明之。前項釋明，得
    由受訴法院管轄區域內有資力之人，出具保證書代之。保證
    書內，應載明具保證書人於聲請訴訟救助人負擔訴訟費用時
    ，代繳暫免之費用。」同法第109條第2項、第 3項亦定有明
    文；且：「聲請訴訟救助，依民事訴訟法第109條第2項、第
    284 條之規定，應提出能即時調查之證據，以釋明請求救助
    之事由，是法院調查聲請人是否無資力支出訴訟費用，專就
    聲請人提出之證據為之，如聲請人並未提出證據，或依其提
    出之證據，未能信其無資力支出訴訟費用之主張為真實，即
    應將其聲請駁回，並無派員調查之必要。」、「當事人無資
    力支出訴訟費用者，固得聲請訴訟救助，然所謂無資力係指
    窘於生活，且缺乏經濟信用者而言。」亦有最高法院26年度
    滬抗字第34號、 43年度臺抗字第152號等判例意旨，可資參
    照。
五、經查抗告人於原法院聲請訴訟救助，未據提出證據釋明其無
    資力支出訴訟費用，又未據提出受訴法院管轄區域內有資力
    之人，出具載明具保證書人於聲請訴訟救助人負擔訴訟費用
    時，代繳暫免之費用之保證書，以代釋明，參照前揭最高法
    院判例意旨，未能信其無資力支出訴訟費用之主張為真實，
    應將其聲請駁回，並無調查之必要。至於抗告人提起抗告所
    提出臺中縣后里鄉公所公庫支票影本，雖載明「急難救助金
    新臺幣5,000 元」，充其量僅能釋明「因緊急事故所獲得一
    時之救助金」，亦不足以為「窘於生活，且缺乏經濟信用」
    ，而無資力支出訴訟費用之釋明。
六、從而，原法院裁定駁回抗告人之聲請，經核尚無不合；抗告
    意旨仍執陳詞指摘原法院之裁定不當，求予廢棄，為無理由
    ，應予駁回。
七、據上論結，本件抗告為無理由，爰依民事訴訟法第495條之1
    第1項、第449條第1項、第95條、第 78條之規定，裁定如主
    文。
中    華    民    國    99    年    10    月     6    日
                    民事第四庭
                        審判長法  官  李錦美
                              法  官  鍾任賜
                              法  官  陳博享
正本係照原本作成。
本裁定除以適用法規顯有錯誤為理由外，不得再抗告。如提起再
抗告，應於收受後10日內委任律師為代理人向本院提出再抗告狀
。並繳納再抗告費新台幣１千元。
中    華    民    國    99    年    10    月    6     日
                              書記官  鄭靜如

司法院資訊處製作；財團法人民間司法改革基金會備份。
